【裁判字號】    99,上易,294
【裁判日期】    990331
【裁判案由】    妨害名譽
【裁判全文】
臺灣高等法院高雄分院刑事判決         99年度上易字第294號
上  訴  人  臺灣澎湖地方法院檢察署檢察官
被      告  甲○○
上列上訴人因被告妨害名譽案件，不服臺灣澎湖地方法院98年度
簡上字第14號中華民國99年2 月3 日第一審判決（聲請簡易判決
處刑案號：臺灣澎湖地方法院檢察署98年度偵字第457 號），提
起上訴，本院判決如下：
    主  文
上訴駁回。
    理  由
一、聲請簡易判決處刑意旨略以：被告甲○○因不滿乙○○陪同
    渠友人劉茹枝至臺灣澎湖地方法院檢察署應訊，於民國98年
    1 月15日上午11時許，基於公然侮辱之犯意，在該署1 樓中
    庭之公眾得以共見共聞場所，以「垃圾」及「垃圾人」（均
    閩南語發音）等語，辱罵乙○○，足生損害於乙○○之名譽
    。因認被告涉犯刑法第309 條第1 項公然侮辱罪嫌。
二、按告訴乃論之罪，告訴人於第一審辯論終結前，得撤回其告
    訴；撤回告訴之人，不得再行告訴；又告訴或請求乃論之罪
    ，未經告訴、請求或其告訴、請求經撤回或已逾告訴期間者
    ，應諭知不受理之判決，刑事訴訟法第238 條、第303 條第
    3 款分別定有明文。
三、經查：
  (一)本件告訴人乙○○就被告涉犯公然侮辱之上開同一事件，前
    於民國98年1 月15日在臺灣澎湖地方法院檢察署提出告訴後
    ，旋於當日在該署撤回告訴等情，業據告訴人乙○○於98年
    5 月18日偵查中自承「我有寫撤回告訴狀」等情明確（見98
    年度他字第44號偵查卷第23頁），經核與證人即臺灣澎湖地
    方法院檢察署檢察官葉美菁於原審審理中證述：【（審判長
    問：98年1 月15日，被害人乙○○告被告公然侮辱之案件，
    是否由你受理告訴？）我沒有受理乙○○告甲○○部分，當
    天我是在偵訊呂金庭她母親告甲○○業務過失傷害案件，呂
    媽媽是外配，所以他請乙○○幫忙講話，當時我不知道乙○
    ○與呂媽媽沒有親屬關係，所以我就讓乙○○進入偵查庭內
    ，談了一陣子和解後，就請他們出去外面談，他們就出去了
    ，接下來我們就開下一庭，光碟也換成下一件的光碟，下一
    件庭開完後，法警進來敲門說他們要和解，並且跟我說因為
    甲○○在外面罵乙○○，所以乙○○要申告甲○○公然侮辱
    部分，我聽了以後就跟乙○○說你是來幫忙人家勸和解的，
    如果你又告甲○○的話，甲○○可能會惱羞成怒不願和解，
    這樣對呂媽媽不太好，你還是把他撤回吧，我和法警陳志銘
    勸了好一陣子，乙○○才勉強答應要撤回，我就趕快請法警
    帶洪先生去服務台寫撤回狀，事實上我有看到乙○○寫好撤
    回狀，因為他的被告寫的是錦和營造的負責人（即被告甲○
    ○），後來我就把撤回狀與我的過失傷害卷放在一起，當天
    的內勤檢察官是吳巡龍檢察官，法警把整個事情向吳檢察官
    報告，吳檢察官說既然撤回就不用寫筆錄了，所以後來就沒
    有製作筆錄，也沒有開庭。當時公然侮辱案子雖然有申告但
    沒有申告筆錄，所以就沒有分案。撤回告訴狀因為沒有分案
    ，所以書記官可能沒有注意就把撤回狀不慎遺失】等情相符
    ，且有該署法警職務報告及載有「日期：98年1 月15日11時
    55分。申告人姓名：乙○○。申告案由：公然侮辱。報告送
    書記官簽收：告訴人表示：撤回告訴，並填具撤回告訴狀，
    檢察官表示免送分案，免開庭」等字樣之申告、自首案件登
    記簿各1 紙附卷可稽（見98年度他字第44號偵查卷第14-15
    頁）。是告訴人對該公然侮辱一案，於98年1 月15日提出告
    訴後，並於同日撤回告訴，應堪認定。
  (二)按【刑事訴訟之告訴權，性質上屬於人民在公法上之權利，
    故撤回告訴為訴訟上之意思表示，與民法規定之意思表示效
    果有所不同，且撤回告訴如出自撤回告訴人之自由意志而為
    之意思表示，於其撤回告訴時，即生撤回之效力】（最高法
    院93年台非字第133 號刑事判決意旨參照）。本件臺灣澎湖
    地方法院檢察署檢察官葉美菁於98年1 月15日偵查庭中係為
    避免告訴人乙○○節外生枝致影響其友人在他案之法律上權
    益而勸諭其撤回告訴，衡情告訴人係審慎衡量相關利弊得失
    後而為撤回告訴之決定，客觀上難認其具狀撤回告訴有何違
    反其自由意志情事。是告訴人於上開時地具狀撤回告訴時，
    即生撤回之效力。又原審已傳喚該署檢察官葉美菁到庭作證
    ，其證詞內容詳實完整，並有法警職務報告及申告、自首案
    件登記簿在卷可稽，本件事實已臻明確，上訴意旨指摘原審
    有調查不完備之虞，非屬有據。
四、原審判決依調查結果認定：告訴人乙○○前於98年1 月15日
    撤回告訴，已喪失告訴權，其另於98年3 月26日向臺灣澎湖
    地方法院檢察署具狀重行提起本件告訴，要非合法，並依刑
    事訴訟法第第303 條第3 款諭知不受理之判決。經核其認事
    用法，均無不合。檢察官上訴意旨，指摘原審法院對撤回告
    訴是否生效，調查不完備云云，請求撤銷原判決，為無理由
    ，應予駁回。
據上論斷，應依刑事訴訟法第368 條、第372 條，判決如主文。
中    華    民    國    99    年    3     月    31    日
                  刑事第一庭    審判長法  官  周賢銳
                                      法  官  徐美麗
                                      法  官  施柏宏
以上正本證明與原本無異。
不得上訴。
中    華    民    國    99    年    3     月    31    日
                                      書記官  魏文常

司法院資訊處製作；財團法人民間司法改革基金會備份。
